臺灣高等法院民事裁定
111年度抗字第1229號
抗  告  人  吳崑松  
視同抗告人  吳沈純美

上列抗告人因與相對人李宗聖、鍾淑惠間聲明異議事件，對於中
華民國111年8月17日臺灣臺北地方法院111年度聲字第335號所為
裁定提起抗告，本院裁定如下： 
    主  文
抗告駁回。
抗告費用由抗告人連帶負擔。
    理  由
一、按訴訟標的對於共同訴訟之各人必須合一確定者，共同訴訟
    人中一人之行為有利益於共同訴訟人者，其效力及於全體，
     民事訴訟法第56條第1項第1款前段定有明文；民事訴訟法
    有關共同訴訟之規定，於非訟事件關係人準用之，非訟事件
    法第11條亦有明文。又對於不利於己方之裁定提起抗告，就
    形式上觀察，係有利於當事人全體。本件相對人前以抗告人
    為受取權人，辦理清償提存並為對待給付之記載，經原法院
    提存所以110年度存字第3280號提存書（下稱系爭提存書）
    准許之，業據調閱原法院提存所110年度存字第3280號清償
    提存事件（下稱系爭清償提存事件）核閱無訛。抗告人均為
    系爭提存書所示提存物之受取權人，原法院提存所事後以民
    國111年4月26日（110）存勇字第3280號函准許相對人刪除
    系爭提存書對待給付條件之標的及其他受取提存物所附要件
    之記載（下稱原處分），於提存物受取權人間須合一確定。
    是本件雖僅吳崑松1人於原處分送達後10日異議不變期間提
    出異議，及於原裁定送達後提起抗告，於形式上觀察，其異
    議及抗告行為之效力應及於吳沈純美，爰列吳沈純美為視同
    抗告人，抗告人主張相對人請求塗銷抵押權登記事件之被上
    訴人僅吳崑松1人，原裁定不應將吳沈純美列為異議人云云
    ，為無理由，合先敘明。
二、抗告人異議及抗告意旨略以：原處分主旨欄所載「109年度
    存字第822號清償提存事件」之提存人、受取權人，並非系
    爭提存書之提存人、受取權人，原處分明顯有誤，恐影響吳
    崑松與相對人間另件訴訟判決結果，伊不同意相對人修改提
    存書，爰對原處分聲明異議。原裁定不察，駁回伊異議，爰
    提起抗告，聲明廢棄原裁定等語。
三、按債權人受領遲延，或不能確知孰為債權人而難為給付者，
    清償人得將其給付物，為債權人提存之，民法第326條定有
    明文。提存法第9條規定，提存書應記載提存人之住居所、
    提存金額、提存原因、提存物受取人，及提存物如應為對待
    給付時，並應記載其對待給付之標的或其所附要件。又提存
    乃債務人將其應為之給付，提存於國家設置提存所，以代清
    償或達到法律上某一目的之行為，其性質屬於非訟程序，而
    非判斷私法上權利義務訴訟程序，故提存所就具體提存事件
    僅得依提存法及其施行細則之規定為形式上審查，至當事人
    有關實體事項之爭執，應由當事人另行以訴訟方式謀求解決
    ，提存所並無審查權限。故提存法第22條乃規定非依債務本
    旨或向無受領權人所為之清償提存，其債之關係不消滅。
四、經查：
(一)相對人於110年7月16日，因與吳崑松間臺灣桃園地方法院10
    9年度重訴字第486號塗銷抵押權登記事件（下稱第486號事
    件），經本院110年度重上字第392號事件調解成立，吳崑松
    、參加調解人吳沈純美及相對人三方簽署調解筆錄，相對人
    願給付新臺幣（下同）1302萬6042元給吳崑松及吳沈純美，
    吳崑松則同意塗銷第486號事件判決附表所示11筆土地上為
    其設定之擔保最高限額本金3000萬元之抵押權（下稱系爭抵
    押權）設定登記等語。後相對人以抗告人受領前開款項遲延
    為由辦理系爭清償提存，並於系爭提存書「對待給付之標的
    及其他受取提存物所負之要件」欄內，附加有關吳崑松應塗
    銷系爭抵押權設定登記完畢後，將塗銷證明文件交予提存人
    ，由提存人出具受領證明或同意書後始得受領提存款之記載
    （下稱系爭對待給付條件）後，再於111年4月21日聲請刪除
    系爭對待給付條件之記載，經原法院以原處分予以准許等情
    ，此經調取系爭清償提存事件卷宗核閱無訛，堪認屬實。
(二)抗告人雖不同意相對人刪除系爭對待給付條件，惟系爭提存
    書係依提存法第9條第1項第5款規定，由提存人於提存書記
    載該對待給付條件後辦理提存，若相對人認該記載應予刪除
    ，原法院提存所無權審查，故原處分准許相對人刪除系爭提
    存書所載系爭對待給付條件，未違反提存法第9條及該法施
    行細則第3條之規定，核無違誤，且原法院已依職權更正原
    處分主旨欄關於提存書字號記載錯誤部分（見系爭清償提存
    事件卷所附111年5月2日〈110〉存勇字第3280號函〈稿〉），抗
    告人異議所執原處分記載錯誤勢必影響另案判決結果云云，
    核屬關於提存原因之實體上爭執，應另循其他訴訟途徑解決
    ，非本件提存異議非訟程序所得審究。
五、綜上所述，原處分准許相對人刪除系爭提存書記載之系爭對
    待給付條件，並無違誤，原裁定維持原處分而駁回抗告人之
    異議，核無不合。抗告意旨指摘原裁定不當，聲明廢棄，為
    無理由，應予駁回。
六、據上論結，本件抗告為無理由，爰裁定如主文。
中　　華　　民　　國　　111 　年　　9 　　月　　30　　日
                  民事第十八庭  
                      審判長法  官  管靜怡
                            法  官  陳  瑜
                            法  官  胡芷瑜
正本係照原本作成。
不得再抗告。
中　　華　　民　　國　　111 　年　　10　　月　　3 　　日

                            書記官  莊智凱